【裁判字號】    98,訴,1178
【裁判日期】    990316
【裁判案由】    偽造文書
【裁判全文】
臺灣臺北地方法院刑事判決              98年度訴字第1178號
公  訴  人  臺灣臺北地方法院檢察署檢察官
被      告  甲○○
上列被告因偽造文書案件，經檢察官提起公訴（98年度偵字第87
14號），本院判決如下：
    主  文
甲○○行使偽造私文書，足以生損害於公眾及他人，累犯，處有
期徒刑月，如易科罰金，以新臺幣壹仟元折算壹日。
民國97年6 月3 日填單之臺北市政府警察局北市警交字第AEV655
110 號舉發違反道路交通管理事件通知單移送聯、存根聯「收受
通知聯者」簽章欄上偽造之「乙○○」署押各壹枚，沒收。
    事  實
一、甲○○前曾於民國94年間因偽造文書案件，經本院於95年8
    月29日以94年度簡字第3112號判決判處有期徒刑4 月確定，
    並於96年2 月16日執行完畢。猶不知悔改，其曾於94年間因
    持有乙○○之國民身分證影本、營業小客車職業登記證影本
    之機會，而熟知乙○○之姓名與身分證統一編號。甲○○於
    97年6 月3 日23時55分許，騎乘其同居女友洪秀英名義車牌
    號碼：KER ─772 號重型機車，行經臺北市○○區○○路與
    景中街口，為警盤查攔檢時，冒用乙○○之名義，向員警訛
    稱渠係乙○○本人，嗣經警發現有駕照逾期違規之情事，甲
    ○○竟基於偽造私文書以行使之犯意，旋即於警員在97年6
    月3 日填單之臺北市政府警察局北市警交字第AEV65511 0號
    舉發違反道路交通管理事件通知單移送聯「收受通知聯者簽
    章」欄上偽造「乙○○」名義簽名1 枚，因複寫而在存根聯
    之「收受通知聯者簽章」欄上亦偽造「乙○○」名義簽名1
    枚，而偽造完成表示乙○○名義已收受舉發違反道路交通管
    理事件通知單通知聯用意證明之文書後，持交警員以行使，
    足以生損害於警察機關舉發交通違規之正確性與乙○○本人
    。嗣因乙○○本人於98年2 月23日前往基隆市監理站審驗計
    程車職業執照時，發現有前揭遭冒名被舉發之事，始報警處
    理，而查知上情。
二、案經臺北市政府警察局文山第二分局移送臺灣臺北地方法院
    檢察署檢察官偵查起訴。
    理  由
壹、證據能力：
    按被告以外之人於審判外之言詞或書面陳述，除法律有規定
    者外，不得作為證據。又被告以外之人於審判外之陳述，雖
    不符前4 條之規定，而經當事人於審判程序同意作為證據，
    法院審酌該言詞陳述或書面陳述作成時之情況，認為適當者
    ，亦得為證據。當事人、代理人或辯護人於法院調查證據時
    ，知有第159 條第1 項不得為證據之情形，而未於言詞辯論
    終結前聲明異議者，視為有前項同意，刑事訴訟法159 條第
    1 項、第159 條之5 分別定有明文。查證人乙○○、洪秀英
    於警詢中之陳述，固係被告以外之人之審判外陳述，而屬傳
    聞證據，惟檢察官、被告甲○○就上開審判外之陳述，於本
    院審理中，並不爭執證據能力，復未曾於言詞辯論終結前聲
    明異議，而本院審酌該等證人之陳述作成時之情況，並無違
    法取證及證明力過低之瑕疵，亦認以之作為證據為適當，依
    前揭規定說明，自得為證據。
貳、實體方面：
一、訊據被告矢口否認有何行使偽造私文書犯行，辯稱：案發當
    日伊將車牌號碼：KER ─772 號重型機車借予朋友南糾定騎
    乘，南糾定是一名越南籍的外勞人士，伊當日確實無騎乘該
    機車外出，亦無冒用證人乙○○名義簽署舉發違反道路交通
    管理事件通知單云云。經查：
  (一)證人乙○○確實並無於前開時、地，騎乘車牌號碼：KER ─
    772 號重型機車，行經臺北市○○區○○路與景中街口，為
    警盤查攔檢，且證人乙○○亦未曾於本次警員認有駕照逾期
    違規情事而填製之臺北縣政府警察局北市警交字第AEV65511
    0 號舉發違反道路交通管理事件通知單移送聯「收受通知聯
    者簽章」欄上簽署「乙○○」署押等情，此為被告所不否認
    （見98年7 月16日準備程序筆錄第2 頁），核與證人乙○○
    於警詢中（見98年度偵字第8714號偵查卷第8 頁至第9 頁）
    、證人即被告之同居女友洪秀英於警詢中（同前偵查卷第11
    頁至第13頁）證述之情節相符合，復有卷附臺北市政府警察
    局北市警交字第AEV655110 號舉發違反道路交通管理事件通
    知單1 份（同前偵查卷第15頁）在卷可稽。是此部分之事實
    ，首堪認定。
  (二)又依證人洪秀英於警詢中指稱：伊所有車牌號碼：KER ─77
    2 號重型機車平日都是被告在使用。伊與被告於97年2 月間
    開始與被告同居，直到97年8 月間才分開，同居期間，該機
    車都是被告在使用等語（同前偵查卷第12頁），且為被告所
    是認（同前偵查卷第31頁），足見證人洪秀英將車牌號碼：
    KER ─772 號重型機車交給被告後，於97年2 月間起至97年
    8 月間止，此期間均是由被告管理使用車牌號碼：KER ─77
    2 號重型機車之情甚明。
  (三)雖被告辯稱：案發當日伊是將車牌號碼：KER ─772 號重型
    機車借予朋友南糾定之人騎乘云云。查：被告於偵查中先供
    稱：南糾定之人，在97年11月間已經被中和分局警員抓走。
    應該在收容中心，該人騎伊機車，被告監視器拍到車號，警
    員才循線找到伊，問伊有無騎機車搶奪等語（同前偵查卷第
    32頁），惟經檢察官向臺北縣政府警察局中和第一分局函詢
    結果，並無被告所稱之情事，有臺北縣政府警察局中和第一
    分局98年4 月24日北縣警中一刑字第0980023826號函1 份在
    卷可稽（同前偵查卷第38頁）。嗣經檢察官再詢問被告有關
    南糾定之人之英文姓名，被告則答稱：不知道等語（同前偵
    查卷第32頁），亦無從向外國人收容中心查詢相關資料，有
    本院公務電話紀錄1 份附卷可憑，是被告所稱南糾定之人，
    顯然無從查證之。又本案係經警員於斯時對騎乘車牌號碼：
    ：KER ─772 號重型機車之人進行攔檢盤查、對談，而越南
    外勞人士之樣貌、身形、說話口音，與本國人顯然不同，且
    依被告於本院審理中供稱：南糾定之人約30幾歲等語（見本
    院98年7 月16日準備程序筆錄第4 頁），亦與卷附舉發違反
    道路交通管理事件通知單上記載駕駛人乙○○之年齡近50歲
    情形（同前偵查卷第15頁），2 者差距甚大，則若本案是越
    南籍之南糾定人士騎乘機車為警攔檢盤查，警員於與南糾定
    之人溝通期間，當無可能未發現騎乘機車之人，與前揭舉發
    單上記載之被舉發人明顯不符之理。再觀諸被告確實曾於94
    年間冒用證人乙○○名義，在舉發違反道路交通管理事件通
    知單上偽簽「乙○○」署押，另在臺北市計程車客運業駕駛
    人自備車輛參與經營契約書上偽簽證人乙○○署押等情，此
    經本院調閱本院94年度簡字第3112號、臺灣高等法院96年度
    上訴字第3845號刑事全卷核閱無誤，而此等與本案冒用證人
    乙○○名義而為犯罪行為之形情均相同，是本院認本案應係
    被告所為。被告空言為前揭辯稱，顯係卸責之詞，不足採信
    。
  (三)綜上，本件事證明確，被告前開犯行，洵堪認定，應依法論
    科。
二、按於舉發違反道路交通管理事件通知單偽簽他人姓名，單從
    形式上觀察，即足以知悉係表示由他人名義出具領受通知之
    證明，自屬刑法第210 條之私文書。是核被告所為，係犯刑
    法第216 條、第210 條之行使偽造私文書罪。其偽造署押之
    行為係偽造私文書之部分行為；其偽造私文書後進而行使，
    偽造之低度行為應為行使之高度行為所吸收，均不另論罪。
    又查被告有事實欄所載之犯罪科刑及執行情形，此有臺灣高
    等法院被告前案紀錄表存卷可按，其受有期徒刑之執行完畢
    後5 年以內再故意犯本件有期徒刑以上之罪，係屬累犯，應
    依法加重其刑。爰審酌被告於騎乘機車遭警攔檢盤查時，竟
    冒用不知情之證人乙○○名義供警員開單舉發，警員遂以證
    人乙○○名義開單舉發上開違規，足以影響警察、監理機關
    對於道路交通事件管理與處罰之正確性及可能使證人乙○○
    本人無辜受交通違規之處分之犯罪情節與所生危害程度，所
    為實屬非是，佐以被告犯罪後猶否認犯行之態度等其他一切
    情狀，量處如主文所示之刑，並諭知易科罰金之折算標準。
    被告在上開臺北縣政府警察局北縣警交字第AEV655110 號舉
    發違反道路交通管理事件通知單移送聯、存根聯「收受通知
    聯者簽章」欄上偽造之「乙○○」名義簽名各1 枚，均屬偽
    造之署押，自應依刑法第219 條規定宣告沒收。至於上開偽
    造之私文書已行使交付予警員，非屬被告所有，除其上之偽
    造之署押外，不得宣告沒收。
據上論斷，應依刑事訴訟法第299 條第1 項前段，刑法第216 條
、第210 條、第41條第1 項前段、第47條第1 項、第219 條，判
決如主文。
中    華    民    國    99    年    3     月    16    日
                          臺灣臺北地方法院刑事第十七庭
                              審判長法  官  劉煌基
                                    法  官  葉力旗
                                    法  官  賴淑美
以上正本證明與原本無異。
如不服本判決應於收受送達後10日內向本院提出上訴書狀，並應
敘述具體理由；其未敘述上訴理由者，應於上訴期間屆滿後20日
內向本院補提理由書（均須按他造當事人之人數附繕）「切勿逕
送上級法院」。
                                    書記官  許翠燕
中    華    民    國    99    年    3     月    19    日
附錄論罪科刑法條：
刑法第210 條偽造、變造私文書，足以生損害於公眾或他人者，
處五年以下有期徒刑。
刑法第216條
行使第210 條至第215 條之文書者，依偽造、變造文書或登載不
實事項或使登載不實事項之規定處斷。

司法院資訊處製作；財團法人民間司法改革基金會備份。
